臺灣高雄地方法院刑事判決　　　　　　　　　　　　　九十年度訴字第一九三七號
　　公　訴　人　臺灣高雄地方法院檢察署檢察官
　　被　　　告　乙○○
　　選任辯護人　林伯祥律師
　　被　　　告　己○○
右列被告因偽造文書等案件，經檢察官提起公訴（九十年度偵字第一二七一九號、第
一二二六九號），本院判決如左：
    主  文
乙○○連續意圖為自己不法之所有，而侵占對於業務上所持有之物，處有期徒刑柒月
；又行使偽造私文書，足以生損害於他人，處有期徒刑肆月。切結書上偽造之「辛○○」署押貳枚，均沒收。應執行有期徒刑拾月，切結書上偽造之「辛○○」署押貳枚
，均沒收。
己○○無罪。
    事  實
一、乙○○原係甲○○○資源管理顧問有限公司（下稱百安公司）之業務員，擔任代
    為申請外勞、向外勞或申請外勞之雇主收取服務費、借貸款、展延費等及款項，
    係從事業務之人。竟意圖為自己不法所有，基於概括犯意，於民國八十九年三月
    起至九十年三月間止，將其向雇主林永聖、張惟毅、蔡瑞蘭、楊錦江、唐美桂、
    丁○○○所收取之款項共新臺幣二十五萬五千元，連續多次以變易持有為所有之
    意思予以侵占入己，並將所得之款項花用之。嗣於九十年六月間，經百安公司發
    覺款項未繳回而與乙○○對帳後，始知上情。
二、又己○○亦係百安公司之業務員，於八十九年七月間，為原雇主邱陳賃申辦引進
    印尼籍外勞ＳＥＰＴＩ  ＡＷＩ  ＬＥＳＴＡＲＩＷＩＲＯＷＯ（簡稱ＳＡＬ）
    ，邱陳賃因條件不合不予僱用，己○○將該外勞交給乙○○處置，乙○○卻基於
    意圖營利之概括犯意，未經合法轉換雇主辦理轉出，即將該外勞交予戊○○（業
    經臺灣高雄地方法院檢察署檢察官職權不起訴處分），在其位於高雄市○○區○○路一七八號十三樓之住處，擔任照顧其重病之母親之工作。乙○○又明知丁○○○不符申請外勞幫傭之條件，竟以辛○○之名義申請引進印尼籍外勞ＧＲＥＥ
    ＳＪＥ，於九十年一月二十日，將該外勞引至高雄市新興區○○○路一之二十號
    丁○○○（業經臺灣高雄地方法院檢察署檢察官職權不起訴處分）住處，擔任掃
    地、洗衣之工作，乙○○明知九十年二月二十日其上有辛○○署押之切結書，係
    其利用不詳姓名之成年人所偽造，竟為掩飾其犯行，而將上開偽造之切結書繳回
    百安公司行使，足以生損害於辛○○。
三、案經高雄市政府警察局前鎮分局、高雄縣警察局林園分局移送及百安公司訴請臺
    灣高雄地方法院檢察署檢察官偵查起訴。
    理  由
壹、被告乙○○有罪之部分：
一、訊据被告乙○○矢口否認有右揭侵占之犯行，於偵查中辯稱：伊並未侵吞雇主款
    項，款項均有繳回公司云云。於本院審理中辯稱：我沒有侵占公款，錢我都有繳
    給老闆庚○○或老闆娘云云。經查，右揭被告侵占之事實，業据告訴人百安公司
    代表人庚○○指訴歷歷，並有經雇主林永聖、張惟毅、蔡瑞蘭、楊錦江、唐美桂
    所簽名之帳款核對證明影本五張附卷可稽，而被告於偵查中即坦承確有收受雇主
    林永聖、張惟毅、蔡瑞蘭、楊錦江、唐美桂等人之款項（見九十年度偵字第一二
    七一九號偵查卷第十六頁），惟或辯稱伊有交回給國外之仲介公司；或稱伊有繳
    回公司了等語，此經告訴人否認，而被告亦坦承無法提出確有繳回之證明。於本
    院審理中被告乙○○亦陳稱：「（告訴人請求返還侵占之二十五萬五千元，金額
    是否正確？）是。確實我都有收到二十五萬五千元，除了楊錦江的七萬元及林永
    聖的七萬元我是交給國外統吉仲介公司以外，其餘我都以現金繳給庚○○本人，
    因為公司規定錢只能交給庚○○或他太太」、「（有無證據證明你確實有交錢給
    庚○○？）沒有」等語（見本院九十年十一月二十一日審判筆錄）。核被告應繳
    回告訴人公司之款項，被告既無法證明確有繳回，其仍以交給國外統吉公司之款
    項搪塞；或空言以已經交回公司置辯，顯見仍係以如偵查中之陳詞置辯，其言顯
    不足採，至為灼燃。事證明確，被告其有連續侵占之犯行，洵堪認定。
二、訊据被告乙○○亦矢口否認有右揭偽造文書、違反就業服務法之犯行，於偵查中
    辯稱：切結書雖係伊繳回公司，但其上辛○○客戶之署押，均係渠等自行簽名，
    伊並未偽造，另外勞ＳＡＬ係己○○為其客戶邱陳賃所申請，若非己○○授權，
    伊怎能帶至戊○○處云云。於本院審理中又辯稱：ＳＡＬ是麗雪負責的案子，麗
    雪告訴我邱陳賃不要ＳＡＬ，因為ＳＡＬ沒有錢買機票回國叫我將之轉給其他的
    僱主，沒有指定特定僱主。丁○○○因為不符申請資格所以將辛○○的身分證等
    資料提供給我代為申請外勞，切結書是由丁○○○代簽辛○○的署押云云。經查
    ：
  (一)就印尼籍外勞ＳＡＬ之部分：被告己○○供稱：我在公司負責廠工業務，乙○○
    負責監護工業務，我只負責申請外勞，申請下來的外勞如果不符僱主條件就將該
    外勞交給貢責監護工業務經理乙○○轉辦，我不知情乙○○將ＳＡＬ交給戊○○
    僱用等語。經查，右揭被告乙○○私自先行留用再將外勞ＳＡＬ非法仲介於他人
    使用之情形，業據被告乙○○於警訊中坦承不諱（見高雄縣警察局林園分局警訊
    卷第一、二頁，第九頁），核與證人戊○○、邱陳賃、外勞ＳＡＬ於警訊中所述
    相符，於偵查中亦供稱：「（邱陳賃的部分為何會轉到戊○○那裡﹖）邱的部分
    是他不要，剛好張女需要外勞，我就幫他轉過去給張女」、「（與己○○關係﹖
    ）同事，她把邱陳賃的外勞帶回公司，是他叫我轉給其他客戶，是我將該名外勞
    帶到戊○○的家」、「（戊○○是否你的客戶﹖）是」、「（為何將邱陳賃申請
    的外勞轉到戊○○那裡﹖）當時因為比較急迫，所以先轉給她用，再補辦手續」
    （見九十年度偵字第一二七一九號偵查卷第十四頁、第十六頁），證人即百安公
    司之負責人庚○○陳稱「（家庭幫傭外勞引進後，原申請僱主不要，如何處理？
    ）有二個處理方式，一是在七日內將該外勞送回國；一是向勞委會辦理轉出，如
    何勞委會不同意在七日內將之送回國。外勞ＳＡＬ是乙○○沒有辦理轉出私自送
    到戊○○家工作」等語（見本院九十年十月三日審判筆錄）。綜上被告乙○○之
    供述及證人庚○○之證述可知，被告己○○確係在不符僱主邱陳賃之條件下，將
    該外勞交給被告乙○○轉出，而被告己○○將該名外勞交給被告乙○○之時，並
    未指定特定雇主，雇主戊○○係被告乙○○之客戶，且戊○○急需外勞，因之被
    告乙○○乃在尚未辦理轉出之手續下，將該名外勞帶至雇主戊○○家中，即被告
    己○○係將該名外勞交給被告乙○○合法轉出，但被告乙○○在雇主需求孔急之
    下，自行非法即將該名外勞帶至戊○○家中，是被告乙○○上開所辯係被告己○○所授權之語，顯不足採。事證明確，其媒介外國人ＳＡＬ非法為他人工作之犯
    行，洵堪認定。
  (二)就印尼籍外勞ＧＲＥＥＳＪＥ之部分：經查，右揭被告乙○○因丁○○○不符申
    請資格，乃以辛○○的名義申請外勞，該名外勞入境之後，被告即將之帶至丁○○○之家中，非法仲介於他人使用之情形，業據被告乙○○於警訊中坦承不諱（
    見高雄市政府警察局前鎮分局警訊卷第五頁至第七頁），核與證人丁○○○、辛○○、外勞ＧＲＥＥＳＪＥ於警訊中所述，事證明確，其媒介外勞ＧＲＥＥＳＪ
    Ｅ非法為他人工作之犯行，亦洵堪認定。又有關切結書中辛○○之簽名，業經辛○○本人表示均非渠等所簽名（見上開警訊卷第八頁），被告雖辯稱：切結書是
    由丁○○○代簽辛○○的署押云云，惟查，證人丁○○○於警訊中陳稱：這本聘
    僱手冊我根本就沒見過，也沒有簽名，而且我簽名字體也差太多等語，且偵查中
    公訴人諭知丁○○○書寫「辛○○」三字（見九十年度偵字第一二七一九號偵查
    卷第四十九頁），經核亦顯與切結書中所書「辛○○」三字之字體完全不同，而
    被告乙○○又無法證明確係丁○○○所書，是被告乙○○上開所辯，顯不足採。
    且經核對被告乙○○本人與切結書中「辛○○」之筆跡，雖非相符，惟被告乙○○既明知非辛○○本人所簽，竟仍提出而行使，顯係被告乙○○利用不詳姓名之
    成年人所偽造已甚明確，並有切結書影本一份在卷可稽，事證明確，被告其偽造
    私文書之犯行，亦洵堪認定。
三、按行為後法律有變更者，適用裁判時之法律。但裁判前之法律有利於行為人者，
    適用最有利於行為人之法律，刑法第二條第一項定有明文。查就業服務法已於九
    十一年一月二十一日修正公布，於同年月二十三日起生效施行，依修正後就業服
    務法第四十五條規定：「任何人不得媒介外國人非法為他人工作。」、同法第六
    十四條第二項規定：「意圖營利而違反第四十五條規定者，處三年以下有期徒刑
    、拘役或科或併科新臺幣一百二十萬元以下罰金。」，與修正前（即八十六年五
    月二十一日修正公布）同法第五十六條規定：「任何人不得媒介外國人非法為他
    人工作。」，同法第五十九條第一項、第二項規定：「違反第五十六條規定者，
    處六月以下有期徒刑、拘役或科或併科新臺幣十五萬元下罰」、「意圖營利而犯
    前項之罪者，處三年以下有期徒刑、拘役或科或併科新臺幣六十萬元以下罰金。
    」（就業服務法雖曾於八十九年一月二十六日亦有修正，惟此二條文並未修正）
    比較，自以八十六年五月二十一日修正公布之就業服務法第五十九條第二項規定
    為最有利於行為人之法律，自應適用該項之規定。
四、核被告乙○○侵占告訴人百安公司款項之行為，係犯刑法第三百三十六條第二項
    之業務侵占罪。被告所為多次之侵占行為，時間緊接，所犯罪名相同，顯係出於
    概括之犯意為之，為連續犯，爰依刑法第五十六條之規定以一罪論，並加重其刑
    。又被告乙○○媒介外國人非法為他人工作之行為，係違反修正前（即八十六年
    五月二十一日修正公布）就業服務法第五十六條之規定，應依同法第五十九條第
    二項論處。核被告所為二次之非法仲介之行為，時間緊接，所犯罪名相同，顯係
    出於概括之犯意為之，為連續犯。又被告偽造辛○○之切結書，並持之行使之行
    為，係犯刑法第二百十六條、第二百十條之行使偽造私文書罪。其所犯行使偽造
    文書與違反就業服務法之二罪間，有方法結果之牽連關係，為牽連犯，應從一重
    之行使偽造私文書罪處斷。所犯侵占罪與行使偽造私文書罪，犯罪各別，罪名不
    同，應予分論併罰。又被告乙○○利用不詳姓名之成年人偽造辛○○之私文書，
    係為間接正犯。又公訴意旨認被告乙○○亦有偽造王美珠之切結書上簽名之行為
    ，惟查，此部分之簽名雖非王美珠本人所簽，惟此係證人即王美珠公司之會計丙○○，因當時王美珠本人在國外，而由王美珠委託其代簽，此經證人丙○○到庭
    證述明確，此外復查無其他積極證據足認有該犯行，是被告乙○○此部分之犯行
    即屬不能證明，原應就此為無罪之諭知，惟此部分與前開有罪之偽造文書部分，
    有裁判上一罪之關係，爰不另為無罪之諭知，併此敘明。又被告偽造辛○○之署
    押，係屬偽造私文書罪之一部分，爰不另論罪。爰審酌被告素行良好、媒介外國
    人非法工作，對於社會治安與國人之工作權影響程度極大、侵占之金額、犯罪之
    手段、目的，所產生之危害、犯後未坦承犯行，亦未與告訴人達成和解，償還其
    侵占之款項等一切情狀，分別量處如主文所示之刑，並定其應執行之刑，以示懲
    儆。又切結書上偽造之「辛○○」署押貳枚，爰依刑法第二百十九條之規定，宣
    告沒收。
貳、被告己○○無罪之部分：
一、按犯罪事實應依證據認定之，無證據不得推定其犯罪事實；另不能證明被告犯罪
    者，應諭知無罪之判決，刑事訴訟法第一百五十四條、第三百零一條第一項分別
    定有明文。又刑事訴訟法上所謂認定犯罪事實之證據，係指足以認定被告確有犯
    罪行為之積極證據而言，該項證據自須適合於被告犯罪事實之認定，始得採為斷
    罪資料；而認定不利於被告之事實，須依積極證據，苟積極證據不足為不利於被
    告事實之認定時，即應為有利於被告之認定，更不必有何有利之證據。另認定犯
    罪事實所憑證據，雖不以直接證據為限，間接證據亦包括在內；然而無論直接或
    間接證據，其為訴訟上之證明，須於通常一般之人均不致有所懷疑，而得確信其
    為真實之程度者，始得據為有罪之認定（最高法院二十九上字第三一０五號、三
    十年上字第八一六號、七十六年台上字第四九八六號判例均足資參照）。
二、公訴意旨略以：被告己○○亦係百安公司之業務員，於八十九年七月間，為原雇
    主邱陳賃申辦引進印尼籍外勞ＳＥＰＴＩ  ＡＷＩ  ＬＥＳＴＡＲＩＷＩＲＯＷ
    Ｏ（簡稱ＳＡＬ），邱陳賃因條件不合不予僱用，己○○、乙○○即基於共同犯
    意聯絡，由己○○將該外勞交予乙○○，至戊○○（另行職權不起訴）位於高雄
    市○○區○○路一七八號十三樓之住處，擔任照顧其重病之母親之工作，因認被
    告己○○所為係違反就業服務法第五十六條之規定，應依第五十九條之規定論處
    云云。
三、訊據被告己○○堅決否認有違反就業服務法之犯行，辯稱：我在公司負責廠工業
    務，乙○○負責監護工業務，我只負責申請外勞，申請下來的外勞如果不符僱主
    條件就將該外勞交給貢責監護工業務經理乙○○轉辦，我不知情乙○○將ＳＡＬ
    交給戊○○僱用等語。經查外勞ＳＡＬ係被告乙○○在雇主需求孔急之下，未辦
    理轉出，自行非法即將該名外勞帶至戊○○家中，業如前述，是無法證明被告己○○有共同違反就業服務法之犯行，此外復查無其他積極證據足資證明被告己○○有何違反就業服務法犯行，其犯罪自屬不能證明，自應為被告己○○無罪之諭
    知。
據上論斷，應依刑事訴訟法第二百九十九條第一項前段、第三百零一條第一項，修正
前（即八十六年五月二十一日修正公布）就業服務法第五十六條、第五十九條第二項
，刑法第二條第一項、第十一條前段、第五十六條、第二百十六條、第二百十條、第
三百三十六條第二項、第五十一條第五款、第二百十九條，罰金罰鍰提高標準條例第
一條前段，判決如主文。
本案經檢察官黃元冠到庭執行職務。
中      華      民      國    九十一    年      五      月    二十二    日
                                  臺灣高雄地方法院刑事第七庭
                                              法  官    陳信伍
右正本證明與原本無異。
如不服本判決，應於判決送達後十日內，向本院提出上訴狀。
                                              書記官    林秀珍
中      華      民      國    九十一    年      五      月    二十二    日
附錄本判決論罪法條：
中華民國刑法第二百一十六條
 (行使偽造變造或登載不實之文書罪)
行使第二百十條至第二百十五條之文書者，依偽造、變造文書或登載不實
事項或使登載不實事項之規定處斷。
中華民國刑法第二百一十條
 (偽造變造私文書罪)
偽造、變造私文書，足以生損害於公眾或他人者，處五年以下有期徒刑。
中華民國刑法第三百三十六條
 (公務公益侵占罪、業務侵占罪)
對於公務上或因公益所持有之物，犯前條第一項之罪者，處一年以上七年
以下有期徒刑，得併科五千元以下罰金。
對於業務上所持有之物，犯前條第一項之罪者，處六月以上五年以下有期
徒刑，得併科三千元以下罰金。
前二項之未遂犯罰之。
中華民國刑法第二百一十九條
 (沒收之特例)
偽造之印章、印文或署押，不問屬於犯人與否，沒收之。
